【裁判字號】    89,再易,13
【裁判日期】    890317
【裁判案由】    給付票款
【裁判全文】
臺灣臺中地方法院民事判決  八十九年度再易字第一三號
    再審原告    友昌窯業股份
                有限公司
    法定代理人  蔡健吉
    再審被告    芊景實業
                有限公司      設台中市○區○○街三巷一號五樓
    法定代理人  盧淑珠        .
右當事人間請求給付票款事件，再審原告對於本院中華民國八十九年二月二十五日確
定民事判決（八十八年度簡上字第五四三號），提起再審之訴，本院判決如左：
    主      文
再審之訴駁回。
再審訴訟費用由再審原告負擔。
    理      由
一、本件再審原告主張：（一）系爭票據債權，再審原告於民國八十八十月十五日，
    取得確定支付命令（鈞院八十八年度促字第五○○五七號），並因強制執行無效
    果，而取得債權憑證（鈞院八十八年度執辰字第二四八三四號）。爰依民事訴訟
    法第四百九十六條第一項第十二款規定，提起再審之訴。（二）再審原告業於原
    審中，對再審原告交付再審被告之貨物之瑕疵，有所爭執，但原審卻於理由欄中
    ，認定再審原告對此並未異議，進而認定再審被告之抵銷抗辯成立。另者，再審
    被告提起上訴，未表明上訴理由，惟原審未依民事訴訟法第四百三十六條之四第
    二項規定，裁定駁回上訴。又原告就兩造所爭執之貨物有無瑕疵，未依民事訴訟
    法第一百九十九條行使闡明權，即為判決。綜上所述，原審適用法規顯有錯誤，
    爰依民事訴訟法第四百九十六條第一項第一款規定，提起再審之訴等語。並提出
    公文封、支付命令聲請狀、支付命令、確定證明書、債權憑證、民事簽辯狀各一
    紙，民事判決二紙為證。
二、按有民事訴訟法第四百九十六條第一項各款情形之一者，固得以再審之訴對於確
    定終局判決聲明不服。但如當事人已依上訴主張其事由或知其事由而不為主張者
    ，則不在此限。查本件再審原告於原審辯論終結前，即已就同一票款債權，取得
    確定支付命令，卻未於原審中主張之事實，業為再審原告所自承，復有再審原告
    所提支付命令聲請狀、支付命令、確定證明書、債權憑證、民事判決二紙在卷可
    參。揆諸上開說明，再審原告自不得再以此項事實，據為再審事由，提起再審之
    訴。是其依民事訴訟法第四百九十六條第一項第十二款規定，提起再審之訴，顯
    與上開條文規定有悖，屬不合法。
三、次按民事判決有違背論理法則者，亦為違背法令，而同屬適用法規顯有錯誤（最
    高法院八十三年台上字第二一一八號判例參照）。查由再審原告所提原確定民事
    判決之事實欄中，業已明確載明：再審原告抗辯再審被告主張貨物有瑕庛，未能
    舉證等情，但卻於理由欄中認定：再審原告對於再審被告主張貨物瑕庛造成損害
    之事實，並未異議等情。顯見原確定民事判決之認定，確有違背論理法則。是原
    確定民事判決應有「適用法規顯有錯誤」之再審事由無訛。至再審原告另指摘：
    原審未依民事訴訟法第四百三十六條之四第二項規定，裁定駁回再審被告之上訴
    云云。惟查該條文係針對簡易民事事件，提起第三審上訴所為之規定，於簡易民
    事事件第二審上訴，並無適用，再審原告對此容有誤認，併予指明。
四、惟按原告之訴，有起訴違背第二百五十三條、第二百六十三條第二項之規定，或
    其訴訟標的為確定判決之效力所及之情形者，法院應以裁定駁回之；又債務人對
    於支付命令未於法定期間提出異議者，支付命令與確定判決有同一之效力；進者
    ，再審之訴，雖有再審理由，法院如認原判決為正當者，應以判決駁回之，民事
    訴訟法第二百四十九條第一項第七款、第五百二十一條、第五百零四條分別定有
    明文。查再審原告於原審辯論終結前，即已就同一票款債權，取得確定支付命令
    ，卻未於原審中主張之事實，業為再審原告所自承，復有再審原告所提支付命令
    聲請狀、支付命令、確定證明書、債權憑證、民事判決二紙在卷可參。揆諸上開
    說明，原確定民事判決固有前述之再審事由，然因就系爭票據債權，再審原告於
    原審辯論終結前，業已取得確定支付命令，故其所提之給付票款訴訟，本自應予
    駁回。是本院認原確定民事判決將再審原告之訴及其假執行之聲請均駁回，尚屬
    正當。準此，再審原告依民事訴訟法第四百九十六條第一項第一款規定，提起再
    審之訴部分，為顯無理由，應予駁回。
五、末按再審之訴顯無理由者，得不經言詞辯論以判決駁回之，民事訴訟法第五百零
    二條第二項定有明文。綜上所述，本件再審之訴為一部不合法，一部為顯無理由
    ，爰不經言詞辯論，逕以判決駁回之。
據上論結，本件再審之訴為一部不合法，一部無理由，依民事訴訟法第五百零二條第
二項、第五百零四條、第七十八條，判決如主文。
中      華      民      國    八十九    年      三      月     十七     日
                                    臺灣臺中地方法院民事第三庭
~B審判長法官    吳惠郁
~B法      官    許冰芬
~B法      官    唐敏寶
右為正本係照原本作成
不得上訴
中      華      民      國    八十九    年      三      月     二十二   日
~B法院書記官


司法院資訊處製作；財團法人民間司法改革基金會備份。
